臺灣臺中地方法院刑事判決　　　　　　　　　　　　九十三年度訴字第二二五九號
　　公　訴　人　臺灣臺中地方法院檢察署檢察官
　　被　　　告　丙○○
　　　　　　　　丁○○
　　右　一　人
　　指定辯護人　本院公設辯護人　戊○○
右列被告等因準強盜等案件，經檢察官提起公訴（九十三年度偵字第一三七九號）
，本院判決如左：
    主  文
丙○○共同意圖為自己不法之所有，而搶奪他人之動產，未遂，累犯，處有期徒刑拾
月，扣案之鑰匙壹支，沒收。
丁○○意圖為自己不法之所有，而搶奪他人之動產，未遂，因脫免逮捕，而當場施以
強暴，處有期徒刑貳年拾月，扣案之鑰匙壹支，沒收。
    事  實
一、丙○○、丁○○素行均為不佳，丙○○前曾犯違反麻醉藥品管理條例、贓物、竊
    盜、違反毒品危害防制條例等罪，其中於民國（下同）八十八年間所觸犯贓物罪
    ，經本院判處有期徒刑五月確定，又於八十九年間犯竊盜罪，經台灣高等法院台
    中分院判處有期徒刑一年確定，另於同年違反毒品危害防制條例之非法施用第一
    級毒品及非法施用第二級毒品罪，再經本院分別判處有期徒刑一年、七月確定，
    經台灣高等法院台中分院以九十一年度聲字第三十五號刑事裁定定其應執行刑為
    有期徒刑二年十月確定，甫於九十三年五月十七日因縮短刑期執行完畢；丁○○
    前曾犯違反麻醉藥品管理條例、常業重利、違反毒品危害防制條例等罪（均未構
    成累犯），詎均仍不知悔改。丙○○復於九十三年八月四日，駕駛其所有之車牌
    號碼ＢＯ─二七七二號自用小客車，在台中縣太平市遇到友人丁○○，因丁○○
    負債，告之欲借錢以還債，二人遂同往丁○○之友人處借款，未果，丙○○乃駕
    駛上開自用小客車至台中市○○路○段九三四號友旺科技股份有限公司樓下停車
    ，二人並睡在該自用小客車上，翌日上午某時，丁○○即向丙○○提議竊取機車
    為工具，以之搶奪路人之財物，丙○○應允，二人即共同基於意圖為自己不法之
    所有之犯意聯絡，先於九十三年八月五日上午十二時許由丙○○在上開自用小客
    車上把風，丁○○下車尋找行竊對象，甫下車，即在該自用小客車車旁，有乙○○使用而為其母洪格所有之車牌號碼ＫＺＤ─一八０號重型機車上鎖停於此，丁○○隨即以其所有之鑰匙一支，插入機車之鑰匙孔內，竊得該機車，丙○○隨即
    將上開自用小客車停於上址，丙○○頭戴黑色安全帽，丁○○則戴藍色安全帽，
    二人輪流騎乘該機車至台中市區尋找搶奪之對象，行至台中縣大里市○○路，由
    丙○○騎乘，約當日下午十四時二十分許，行經台中縣大里市○○路六九五號處
    ，見甲○一人在路旁交易水果，頸上掛有金項鍊一條，即共同基於意圖為自己不
    法所有之犯意聯絡，丙○○即告以丁○○搶奪此人之金項鍊，由其將機車靠近甲○，丁○○伸手行搶，丁○○應允，丙○○遂將機車靠近甲○，唯丁○○害怕，
    未下手行搶，二人遂重覆行動，如此來回約二次，第三次，丙○○乃以右手控車
    ，逆向行駛，伸出左手，乘甲○交易水果不注意，未及防備之際，將甲○脖子上
    之金項鍊扯下，而因重心不穩，人車倒地，金項鍊亦掉落地上，致未得逞，丁○○為甲○所壓住，丙○○為機車壓住，丙○○見狀，即拔腿逃逸，丁○○因為甲○所壓住，為脫免逮捕，乃與甲○發生拉扯，以手打甲○之臉部，並以腿踢甲○
    一下，而當場對甲○施以強暴行為，致甲○受有右手肘擦傷二X二X一．五公分、
    右手腕扭傷、左小腿挫傷合併擦傷三X四X○．五公分、右手腕擦傷二X二X○．五
    公分等傷害，嗣為路人報警查獲，並扣得ＫＺＤ─一八０號機車（業已發還乙○○）、金項鍊一條（業已發還甲○），丁○○所有供作案所用之鑰匙一支。
二、案經甲○訴由台中縣警察局霧峰分局報請臺灣臺中地方法院檢察署檢察官偵查起
    訴。
    理  由
一、訊據被告丙○○對於右揭事實坦承不諱，核與被害人乙○○、告訴人甲○指述情
    節相符，並經同案被告丁○○到庭供述及證人蔡志勇到庭結證綦詳，復有被告丁○○所有供作案所用之鑰匙一支扣案、台中縣警察局霧峰分局搜索扣押筆錄、扣
    押物品目錄表、員警職務報告、洪格機車行車執照、贓物認領收據、相片三張等
    附卷可稽，互核相符，顯見被告丙○○之自白與事實相符。事證至臻明確，被告
    丙○○犯行洵堪認定。訊據被告丁○○對於右揭時地其與被告丙○○共同竊盜洪
    格機車及搶奪告訴人甲○之金項鍊等之事實固坦承不諱，然矢口否認有何前揭之
    準強盜犯行，辯稱：伊與被告丙○○行搶後，因機車倒地，伊被機車壓住，隨即
    將腳抽出，拔腿即跑，伊並未打告訴人甲○，因為伊只係為了逃跑掙脫而已，並
    沒有對告訴人甲○施以強暴行為，診斷證明書上告訴人甲○之傷是因伊要逃跑，
    告訴人甲○追伊時自己跌倒所致的云云。惟查右揭事實，業據告訴人甲○指訴明
    確在卷且同案被告丙○○於本院九十三年九月三十日調查時，到庭供述稱如下：
    「（法官問被告丙○○：搶奪時候是否重心不穩人車倒地，你就逃逸，被告丁○○被告訴人甲○壓住？）被告丙○○答：是的，被告丁○○我有看到他有被告訴
    人甲○壓在地上，因為我緊張我跑掉了，之後的情形我就不知道。」（見本院九
    十三年九月三十日訊問筆錄），同案被告丙○○再於本院九十三年十一月二十四
    日審理時，到庭供述稱如下：「（審判長問被告丙○○：當時你有看見被告丁○○被甲○壓在地上，是否如此？）被告丙○○答：有的。」（見本院九十三年十
    一月二十四日審判筆錄）；而證人蔡志勇於偵查中亦到庭結證稱：伊看到機車倒
    地，被告丙○○被機車壓住，被告丙○○跑了，伊就去追，但被告丁○○被甲○
    壓住，追了一下，被告丁○○就跟著跑，所以伊就去追被告丁○○等語，顯見本
    件被告丁○○係遭告訴人甲○壓住無訛。同案被告丙○○之前揭供述及證人蔡志
    勇結證情節與告訴人甲○指述之情節均相符，被告丁○○辯稱未遭告訴人甲○壓
    住，顯屬偽詞，要無足採。是被告丁○○既為告訴人甲○所壓住，其欲掙脫而對
    告訴人甲○施以強暴行為，實屬事之當然，否則被告丁○○如何掙脫？而被告丁○○對此亦只辯稱並未遭告訴人甲○壓住，係為機車壓住，承上所述，被告丁○○所述，無非係避重就輕之詞，不足採信，再參以被告丁○○於警訊時供稱，告
    訴人甲○將其拉下車，當時因其抱著被告丙○○，因此被告丙○○亦跌倒，因當
    時其想要逃跑，所以才與告訴人甲○發生拉扯，並致告訴人甲○受傷等語（見台
    灣台中地方法院檢察署九十三年度偵字第一三七九○號卷第三十二頁），此亦與
    上開論述不謀而合，復有告訴人甲○提出之六從診所之診斷證明書一份附卷可稽
    ，顯見本件被告丁○○確實為了脫免逮捕而對告訴人甲○施以強暴行為甚明，是
    綜據上述，被告丁○○嗣雖於偵查及本院審理中翻異前供空言否認，所辯無非臨
    訟畏罪飾卸之詞，要無足採，事證已臻明確，被告丁○○犯行亦均洵堪認定。
二、核被告丙○○所為，係犯刑法第三百二十條第一項之竊盜罪及同法第三百二十五
    條第三項、第一項之搶奪未遂罪（起訴書誤引為刑法第三百二十六條第二項、第
    一項之搶奪未遂罪）；被告丁○○所為係犯刑法第三百二十條第一項之竊盜罪、
    同法第二百七十七條第一項之傷害罪及同法第三百二十五條第三項、第一項之搶
    奪未遂罪，為脫免逮捕，當場施以強暴行為，應以同法第三百二十九條準強盜罪
    論，並以刑法第三百二十八條第四項、第一項科刑。（起訴書誤引為刑法第三百
    二十六條第二項、第一項之搶奪未遂罪，為脫免逮捕，當場施以強暴行為，應以
    同法第三百二十九條準強盜罪論）。被告丁○○所犯傷害罪部分，起訴法條雖未
    論及，惟起訴事實既已記載明確，且經告訴人甲○提出告訴，並與其餘部分犯罪
    為牽連犯，屬裁判上一罪關係，依審判不可分之原則，亦為起訴效力所及，自為
    本院審理論究範圍，併予敘明。被告丙○○、丁○○二人就所犯竊盜及搶奪未遂
    罪，有犯意之聯絡，行為之分擔，均為共同正犯。被告丙○○所犯竊盜與搶奪未
    遂罪二罪間，被告丁○○所犯竊盜、傷害與準強盜罪三罪間，有方法結果之牽連
    關係，均為牽連犯，被告丙○○部分應從一重之共同搶奪未遂罪論處，被告丁○○部分應從一重之準強盜罪論處。又被告丙○○前曾於八十八年間觸犯贓物罪，
    經本院判處有期徒刑五月確定，又於八十九年間犯竊盜罪，經台灣高等法院台中
    分院判處有期徒刑一年確定，另於同年違反毒品危害防制條例之非法施用第一級
    毒品及非法施用第二級毒品罪，再經本院分別判處有期徒刑一年、七月確定，經
    台灣高等法院台中分院以九十一年度聲字第三十五號刑事裁定定其應執行刑為有
    期徒刑二年十月確定，甫於九十三年五月十七日因縮短刑期執行完畢，此有台灣
    台中地方法院檢察署刑案資料查註紀錄表一份在卷可按，五年以內再犯本件有期
    徒刑以上之罪，為累犯，應依刑法第四十七條規定加重其刑。被告丙○○、丁○○已著手於犯罪行為之實行而不遂，為未遂犯，依刑法第二十六條前段規定減輕
    其刑。另刑有加重及減輕者，依刑法第七十一條第一項規定，先加後減。爰審酌
    被告丙○○、丁○○犯罪之動機、目的、手段、被告丙○○、丁○○品行均為不
    佳，詳如前述，此有台灣台中地方法院檢察署刑案資料查註紀錄表二份在卷可按
    、所生危害及犯罪後被告丙○○坦認全部罪愆，頗具悔意，而被告丁○○則僅直
    承部分犯行，飾詞狡賴較重之前揭準強盜犯行，並無悔意，且犯罪後迄今仍未與
    被害人乙○○、告訴人甲○達成民事和解，取得諒解等一切情狀，分別量處如主
    文所示之刑，以資懲儆。扣案之鑰匙一支為被告丙○○、丁○○二人供犯罪所用
    之物，且屬被告丁○○所有，爰依法併予宣告沒收之。
據上論斷，應依刑事訴訟法第二百九十九條第一項前段、刑法第二十八條、第三百二
十條第一項、第二百七十七條第一項、第三百二十五條第三項、第一項、第三百二十
九條、第三百二十八條第四項、第一項、第二十六條前段、第五十五條、第四十七條
、第三十八條第一項第二款、罰金罰鍰提高標準條例第一條前段，判決如主文。
中      華      民      國    九十三    年     十二     月      一      日
                                        臺灣臺中地方法院刑事第八庭
                                            審判長法官  朱  光  國
                                                  法官  吳  崇  道
                                                  法官  洪  俊  誠
右正本證明與原本無異。
如不服本判決，應於判決送達後十日內向本院提出上訴狀，上訴於臺灣高等法院臺中
分院(須附繕本)。
                                                書記官
中      華      民      國    九十三    年     十二     月      一      日
附錄論罪科刑實體法條文：
刑法第二百七十七條第一項（普通傷害罪）：
傷害人之身體或健康者，處三年以下有期徒刑、拘役或一千元以下罰金。
（罰金部份業經提高十倍為一萬元）
刑法第三百二十條：
意圖為自己或第三人不法之所有，而竊取他人之動產者，為竊盜罪，處五年以下有期
徒刑、拘役或五百元以下罰金。
（罰金部份業經提高十倍為五千元）
意圖為自己或第三人不法之利益，而竊佔他人之不動產者，依前項之規定處斷。
前二項之未遂犯罰之。
刑法第三百二十五條：
意圖為自己或第三人不法之所有，而搶奪他人之動產者，處六月以上五年以下有期徒
刑。
因而致人於死者，處無期徒刑或七年以上有期徒刑，致重傷者，處三年以上十年以下
有期徒刑。
第一項之未遂犯罰之。
刑法第三百二十八條：
意圖為自己或第三人不法之所有，以強暴、脅迫、藥劑、催眠術或他法，至使不能抗
拒，而取他人之物或使其交付者，為強盜罪，處五年以上有期徒刑。
以前項方法得財產上不法之利益或使第三人得之者，亦同。
犯強盜罪因而致人於死者，處死刑、無期徒刑或十年以上有期徒刑；致重傷者，處無
期徒刑或七年以上有期徒刑。
第一項及第二項之未遂犯罰之。
預備犯強盜罪者，處一年以下有期徒刑、拘役或三千元以下罰金。
刑法第三百二十九條：
竊盜或搶奪，因防護贓物、脫免逮捕或湮滅罪證，而當場施以強暴脅迫者，以強盜論
。
